臺灣高雄地方法院刑事判決　　　　　　　　　　　　　九十三年度訴緝字第八二號
　　公　訴　人　臺灣高雄地方法院檢察署檢察官
　　被　　　告　甲○○
右列被告因詐欺案件，經檢察官提起公訴（九十二年度偵字第六六四○號、第一七四
九二號），本院判決如左：
    主  文
甲○○無罪。
    理  由
一、公訴意旨略以：被告甲○○於民國九十一年二月至五月間，在報紙分類廣告得知
    有人收購金融機構帳戶，供作詐欺犯罪及隱匿犯罪所得財物之用，仍基於幫助之
    犯意，將其於台南東門郵局開立帳號○四四九六二之九帳戶之存摺、印章及提款
    卡等物，出借予不詳姓名年籍之成年人使用；嗣後不詳姓名年籍自稱「蔡家成」
    、「郭美慧」、「江德銓、「張經理」、「王福全」等成年人，再共同基於意圖
    為自己不法所有之概括犯意，自九十一年三月間起，以「新世紀科技投資顧問公
    司慶祝二十一週年回饋贈獎活動」等名目，寄發大量中獎通知書予乙○○，並以
    冒用李建豪名義申請之行動電話號碼0000000000號，及冒用李傳然名
    義申請之行動電話號碼0000000000號對外聯絡，致使乙○○誤信中獎
    ，而於同年七月十八日，自大眾銀行大昌分行匯款新台幣（下同）六萬元至曾麗
    娟（年籍不存在）帳戶，於同年七月二十五日，自大眾銀行大昌分行匯款十萬元
    、三十萬元至陳建宗（已審結）帳戶，於同年七月二十六日，自大眾銀行大昌分
    行匯款七十五萬元至陳俊銘（已審結）帳戶，匯款七十萬元、八十五萬元至周正
    義（已審結）帳戶，於同年八月二十三日，自高雄銀行大昌分行匯款二十萬一千
    元至上開甲○○帳戶，總計匯款金額達二百九十六萬一千元；該自稱「蔡家成」
    、「郭美慧」、「江德銓」、「張經理」、「王福全」、「李明義」等成年人再
    持上開帳戶之存摺、印章及提款卡等物，前往提領匯入上開帳戶內之現金；因認
    被告所為涉有刑法第三十條、第三百三十九條之幫助詐欺罪嫌云云。
二、按犯罪事實應依證據認定之，無證據不得推定其犯罪事實；又不能證明被告犯罪
    者，應諭知無罪之判決，刑事訟訴法第一百五十四條、第三百零一條第一項分別
    定有明文。次按事實審法院對於證據之取捨，依法雖有自由判斷之權，然積極證
    據不足證明犯罪事實時，被告之抗辯或反證縱屬虛偽，仍不能以此資為積極證據
    應予採信之理由，最高法院二十九年上字第三一○五號、三十年上字第四八二、
    八一六號分別著有判例可資參照。且刑事訴訟上證明之資料，無論其為直接證據
    或間接證據，均須達於通常一般之人均不致於有所懷疑，而得確信其為真實之程
    度，始得據為有罪之認定，若其關於被告是否犯罪之證明未能達此程度，而有合
    理性懷疑之存在，致使無從形成有罪之確信，根據「罪證有疑、利於被告」之證
    據法則，即不得遽為不利被告之認定，最高法院亦著有七十六年度台上字第四九
    八六號判例意旨可資參照。
三、本件公訴人認被告涉有前揭犯嫌，無非係以被害人乙○○之指訴，證人李建豪、
    李傳然之證述，高雄銀行入戶電匯匯款回條、新世紀科技投顧公司二十一週年慶
    回饋贈獎活動中獎通知書、台灣大哥大電信股份有限公司出具之行動電話用戶門
    號基本資料、中華郵政股份有限公司（下稱中華郵政）台南郵局九十二年三月十
    日南營字第九二一二○○二四九號函文暨所附被告甲○○帳戶歷史交易清單、中
    華郵政九十二年四月十六日儲字第九二○七○四一九三號函文暨所附被告帳戶立
    帳申請書（含儲戶申請變更帳戶事項申請書）、掛失止付申請書及郵政金融卡申
    請書等資料影本各一份，為其論據。訊據被告堅詞否認有何幫助詐欺犯行，辯稱
    ：我並未將我名義郵局帳戶之存摺、印章、提款卡，交予他人使用，我自九十一
    年間重新申辦後，就一直將上述物品放置在家中抽屜未取出；是因通緝到案，才
    知有本案情事，經我於九十三年五月間回家找尋結果，發現上述物品已不在原收
    藏抽屜中，我將此事詢問前妻丙○○，丙○○承認是她自抽屜取走的等語。經查
    ：
  (一)被告雖曾於九十一年五月三十日、同年六月三日，辦理上開帳戶掛失補領存摺、
    申請提款卡、終止語音系統事宜，之後即將該帳戶存簿、印章、提款卡等物放置
    於家中抽屜，未再使用等情，業經被告供述明確，核與證人即被告前妻丙○○於
    九十三年七月二十一日本院審理時所証相符，並有前開中華郵政函文，暨所附被
    告帳戶立帳申請書、掛失止付申請書、郵政金融卡申請書各一份可參；又該帳戶
    存簿、印章、提款卡等物，旋即由丙○○出賣與他人之事實，亦據被告供稱：九
    十三年通緝到案後，我才知道帳戶存簿、印章、提款卡等物遭利用作為詐騙工具
    ；同年五、六月，我去大寮女監探獄時，丙○○才向我承認是她擅自將上開物品
    出賣的等語；亦與丙○○於本院審理時結証稱：我在九十一年間看到中華日報刊
    登「存摺變賣現金」廣告，於是以電話聯絡後，未經被告同意，將其置於抽屜之
    該帳戶存簿、印章、提款卡等物，以約二千元代價出售，被告對此事並不知情，
    直到九十三年五、六月間，被告發現此事，而至大寮女監質問我，我才承認等語
    相符，足認該帳戶存簿、印章、提款卡等物雖係被告所申辦，然為丙○○所出賣
    ，且被告對此並不知情無訛。
  (二)公訴人雖以有：1.被告通緝到案，辯稱甫知本案情事，卻可正確說明該帳戶存簿
    、印章、提款卡等物係證人丙○○取走2.被告補辦存摺應有特定用途，惟其卻辯
    稱補辦後即未再使用3.丙○○無法清楚交代其販賣被告帳戶之詳細時間，且其於
    台灣台南地方法院（下稱台南地院）另案審理中，亦未提及另涉有本案犯行等可
    議之處；並以被告、丙○○二人於大寮女監會客內容錄音帶及其譯文為據，而認
    被告、丙○○就本案帳戶存簿、印章、提款卡等物究係何人所出賣之供述不實，
    然查：
    1.被告自九十一年五、六月間補辦存摺、提款卡後，即未再使用該帳戶存簿、印
      章、提款卡等物，已如前述，參以被告供述曾告知丙○○該帳戶存簿、印章、
      提款卡等物放置處，以方便丙○○使用；而丙○○亦証稱：被告至女監會客時
      曾質問我為何將放置於抽屜之存摺等物變賣，被告會如此質問我是因為他之前
      即知悉我曾出賣自己帳戶，加上當時我家中並無其他人出入，才會認為是我做
      的等語；足見被告於本院九十三年五月十三日訊問時所稱本案犯行與其無關，
      並懷疑係有出賣帳戶前科之前妻丙○○所為，而請求傳訊以對質，並無不合理
      之處。
    2.被告於補領存摺、申請提款卡後，即未再使用該帳戶，且該帳戶存簿、金融卡
      、印章等物，旋即遭證人丙○○擅自出賣之事實，均已如前述，參以被告補辦
      本案存簿、提款卡等物之目的，係在供丙○○方便繳交其子學費之用；則被告
      稱補辦存摺後即未再使用過該帳戶等語，尚難認其所言必與事實不符。
    3.證人丙○○於本院審理時雖証稱：販賣被告帳戶時間是在九十一年間，也就是
      在出賣自己台新國際商業銀行帳戶之後，然詳細時間已無法記憶等語，並稱：
      我另案於台南地院偵審時，因為承辦檢察官、法官均未詢問我是否尚涉其他類
      似案件，所以我並未告知另有販賣被告帳戶之情事等語。按人之記憶有限，除
      就特殊事件，可能印象深刻而記憶清晰外，就其餘之事件，多僅能為大概之記
      憶，且隨時間流逝，記憶亦日趨模糊，則證人丙○○於本院審理時雖無法確切
      證述出賣被告帳戶之時間，僅稱約在九十一年間出賣自己帳戶之後，即九十一
      年七月二十四日以後（此有台南地院九十二年度易字第二三五五號判決一份在
      卷可按），參以本案被告補辦存摺、提款卡之時間點係於九十一年五、六月間
      、乙○○匯款至被告帳戶之時間點係於同年八月二十三日等情以觀，丙○○前
      揭所証並無矛盾之處，縱因時間經過，而記憶不清，亦與常情無違；況且犯罪
      行為人對於自身所涉之刑事案件，每有隱匿己身犯行及避重就輕之情形，則丙○○証稱，因未經詢問及此，故亦未主動告知等語，亦難認與常情有違。
    4.依前述錄音帶整體以觀，內容多為談論丙○○於台南地院所涉犯行，並無被告
      明確請託丙○○偽證以脫罪，或串通証詞之言語；又被告雖曾言及「我現在就
      是這個事情，說賣也不要緊，因為這是事實，我也不知道這事情會變得這麼嚴
      重」等語，惟綜觀二人全段談話內容為，被告稱「沒辦法，現在只剩一個工作
      ，我現在感冒，也都無法，我現在就是這個事情，說賣也不要緊，因為這是事
      實，我也不知道這事情會變得這麼嚴重，因為現在就是專門在核對這些，這陣
      子都在抓那個」，丙○○稱「抓那個」，被告復稱「對啦，抓那個詐騙集團，
      就是現在在核對這些，你就事實跟他講不要緊，一定會判」等語；足見二人並
      未言及究竟係「何人說何人販賣何物也不要緊」，則亦無從推知二人之真意，
      實無從遽認二人上開所言，即意在為被告推諉本案所涉刑責。
四、被害人乙○○之指訴、高雄銀行入戶電匯匯款回條、新世紀科技投顧公司二十一
    週年慶回饋贈獎活動中獎通知書各一份，雖可證明乙○○因誤認中獎，而於九十
    一年八月二十三日匯款至甲○○帳戶；又前開中華郵政函文暨所附被告帳戶歷史
    交易清單一份，可證明被告上開帳戶自九十一年七月五日起至同年八月二十三日
    止，存提匯款次數頻繁，金額高達數十萬元不等，其中尚有多次係以現金提款方
    式提領；另證人李建豪、李傳然之證述、台灣大哥大電信股份有限公司出具之行
    動電話用戶門號基本資料一份，亦可證明自稱「蔡家成」等人所組成之詐騙集團
    係以冒名申辦行動電話門號聯絡被害人，以隱蔽自己真實身分等事實；然均無以
    據為認定本案帳戶存簿、印章、提款卡等物係被告所出借、販賣等情，附此敘明
    。
五、綜上所述，公訴人所指之前揭証據，既未達通常一般人均不致於有所懷疑，而得
    確信為真實之程度，即仍有合理懷疑存在，則無從形成被告有罪之確信；復經本
    院調查亦無其他證據足認被告有何幫助詐欺之犯行，揆諸首揭法條及判例意旨，
    應諭知被告無罪之判決。
    據上論斷，應依刑事訴訟法第三百零一條第一項，判決如主文。
本案經檢察官丁○○到庭執行職務。
中      華      民      國      九十三      年      八    月    十八    日
                                  臺灣高雄地方法院刑事第十五庭
                                  審判長  法  官    張維君
                                          法  官    伍逸康
                                          法  官    洪珮婷
右正本證明與原本無異。
如不服本判決，應於判決送達後十日內，向本院提出上訴狀。
                                          書記官    于耀文
中    華    民    國      九十三      年      八      月      二十  日
